【裁判字號】    97,交訴,8
【裁判日期】    970604
【裁判案由】    過失致死
【裁判全文】
臺灣彰化地方法院刑事判決               97年度交訴字第8號
公  訴  人  臺灣彰化地方法院檢察署檢察官
被      告  乙○○NGUYE.
上列被告因過失致死案件，經檢察官提起公訴（九十六年度偵字
第六○一一號），本院判決如下：
    主  文
乙○○因過失致人於死，處有期徒刑陸月，減為有期徒刑月，
如易科罰金，以新臺幣壹仟元折算壹日，緩刑貳年。
    事  實
一、乙○○未領有重型機車駕駛執照，於民國九十六年四月十八
    日晚上十一時二十分許，騎乘車牌號碼ＨＦ二－四○八號（
    起訴書誤載為ＨＦ－四○八號）重型機車，搭載黎春梅，沿
    彰化縣員林鎮○○路由北往南方向行駛，行經中正路與和平
    街設有閃光黃燈之交岔路口，原應注意機車行駛至設有閃光
    黃燈之交岔路口時，應減速接近，注意安全，小心通過，而
    依當時天候晴、夜間無照明、柏油路面、乾燥、無缺陷、無
    障礙物、視距良好等一切情狀，並無不能注意之情事，即貿
    然通過上開交岔路口，適有甲○○（業已審結）駕駛車牌號
    碼五四二○－ＬＥ號自用小客車，沿和平街由東往西方向行
    駛，行經上開設有閃光紅燈之交岔路口時，原應注意汽車駕
    駛人，飲酒後吐氣所含酒精成份超過每公升零點二五毫克以
    上者不得駕車，且汽車行駛至設有閃光紅燈號誌之交岔路口
    時，應先停止於交岔路口前，讓幹道車優先通行後認為安全
    時，方得續行，並應注意車前狀況，隨時採取必要之安全措
    施，亦疏未注意及此，因不勝酒力而注意力減低，即貿然通
    過上開交岔路口，二車均煞避不及，致甲○○所駕駛之上開
    自用小客車車頭撞及乙○○所騎乘之上開重型機車左側車身
    ，乙○○、黎春梅人車倒地，黎春梅因而受有顱腦損傷、腹
    部鈍傷、下肢骨折之傷害，經送醫急救後，仍於九十六年四
    月十九日下午一時許，不治死亡。乙○○於肇事後，在未被
    有偵查犯罪職權之機關或公務員發覺前，即主動向據報前往
    醫院處理之彰化縣警察局交通警察隊員林分隊警員張德順表
    示其為肇事人，而自首接受裁判。
二、案經黎春梅之夫丙○○訴由臺灣彰化地方法院檢察署檢察官
    及該署檢察官據報相驗後自動檢舉偵查起訴。
    理  由
一、按被告以外之人於審判外之言詞或書面陳述，除法律有規定
    者外，不得作為證據。除顯有不可信之情況外，公務員職務
    上製作之紀錄文書、證明文書，以及從事業務之人於業務上
    或通常業務過程所須製作之紀錄文書、證明文書，亦得為證
    據。被告以外之人於審判外之陳述，雖不符前四條之規定，
    而經當事人於審判程序同意作為證據，法院審酌該言詞陳述
    或書面陳述作成時之情況，認為適當者，亦得為證據。當事
    人、代理人或辯護人於法院調查證據時，知有第一百五十九
    條第一項不得為證據之情形，而未於言詞辯論終結前聲明異
    議者，視為有前項之同意。刑事訴訟法第一百五十九條第一
    項、第一百五十九條之四第一款、第二款、第一百五十九條
    之五分別定有明文。經查：
  (二)證人即共同被告甲○○、搭乘甲○○所駕駛上開自用小客車
    之黃鼎輔、告訴人丙○○於警詢時之證述，雖屬被告以外之
    人於審判外之言詞陳述，為傳聞證據，然被告於本院準備程
    序既同意將之引為證據（本院卷第六二頁），且經本院於審
    理時當庭直接提示而為合法之調查，被告未於言詞辯論終結
    前聲明異議，本院復審酌該等言詞陳述係由證人出於自由意
    識而陳述，並無非法取證之情況，依刑事訴訟法第一百五十
    九條之五之規定，認上開證人於警詢時之證述，應得採為認
    定本件犯罪事實所憑之證據。
  (二)財團法人彰化基督教醫院非病死者司法相驗病歷摘要，係負
    責為被害人黎春梅診治傷勢之醫師，依其所見製作之證明文
    書，雖屬被告以外之人於審判外之書面陳述，然因係從事業
    務之醫師於醫療業務上所製作之證明文書，且無顯不可信之
    情況，依刑事訴訟法第一百五十九條之四第二款之規定，自
    得採為認定本件犯罪事實所憑之證據。
  (三)道路交通事故現場圖、道路交通事故調查報告表(一)、(二)、相
    驗屍體證明書、法醫驗斷書，均係警員、檢驗員依其所見在
    職務上製作之紀錄文書，且無顯不可信之情況，依刑事訴訟
    法第一百五十九條之四第一款之規定，亦得採為認定本件犯
    罪事實所憑之證據。
二、訊據被告乙○○固坦承確於上開時、地，騎乘重型機車，搭
    載黎春梅，與甲○○所駕駛自用小客車，發生車禍，肇致黎
    春梅死亡事實，然矢口否認有何過失致人於死之犯行，辯稱
    ：伊通過路口時，有減速，伊沒有過失云云。經查：
  (一)上開事實，業據證人甲○○（相字卷第三至七頁）、丙○○
    （相字卷第八至十一頁）、黃鼎輔（相字卷第十六至十九頁
    ）於警詢時，分別證述綦詳，復有道路交通事故現場圖（相
    字卷第三五頁）、道路交通事故調查報告表(一)、(二)（相字卷
    第三六至三八頁）、黎春梅之財團法人彰化基督教醫院非病
    死者司法相驗病例摘要（相字卷第四七頁）、車籍查詢－基
    本資料詳細畫面（相字卷第五二頁）、證號查詢機車駕駛人
    資料（相字卷第五三頁）、車號查詢重型機車車籍資料（相
    字卷第五五頁）、乙○○之彰化縣警察局舉發違反道路交通
    管理事件通知單（相字卷第五六頁）、彰化縣區車輛行車事
    故鑑定委員會第九六○三一三號鑑定意見書（偵字卷第十一
    至十三頁）各一件、車禍現場照片十幀（相字卷第二九至三
    三頁）在卷可稽。
  (二)被告雖辯稱：伊通過路口時，有減速，伊沒有過失云云。惟
    按閃光黃燈表示「警告」，車輛應減速接近，注意安全，小
    心通過；特種閃光號誌設於交岔路口者，其設置方式與行車
    管制號誌同，幹道應設置閃光黃燈，支道應設置閃光紅燈；
    汽車行駛至交岔路口，其行進、轉彎，應遵守燈光號誌；道
    路交通標誌標線號誌設置規則第二百十一條第一項第一款、
    第二百二十四條第三款，道路交通安全規則第一百零二條第
    一項第一款分別定有明文。被告騎乘機車，自應注意上述道
    路交通安全規則之規定，又依附卷之交通事故調查報告表(一)
    、(二)、現場照片所示，本件車禍發生時，雖係夜間無照明，
    然天候晴，號誌正常，柏油路面、乾燥、無缺陷、無障礙物
    、視距良好，並無不能注意之情事，倘若被告於通過上開交
    岔路口時，確實按照上開規定，減速接近，注意安全，小心
    通過，應能發現甲○○駕駛自用小客車，自和平路由東往西
    方向行駛而來，然被告竟未能發現該自用小客車，猶貿然通
    過交岔路口，可見被告於通過上開交岔路口時，並未減速接
    近，注意安全，小心通過，始肇致車禍發生，顯已違反前揭
    規定，其有過失至明。況且，本案經送臺灣省彰化縣區車輛
    行車事故鑑定委員會鑑定之結果，亦認為被告騎乘重型機車
    ，行至閃光黃燈交岔路口，未減速接近、小心通過，為本件
    車禍之肇事次因；甲○○酒精濃度過量，駕駛自用小客車行
    至閃光紅燈交岔路口，支道車未停讓幹道車先行，為本件車
    禍之肇事主因，此有臺灣省彰化縣區車輛行車事故鑑定委員
    會彰化縣區九六○三一三案鑑定意見書一件在卷可參（偵字
    卷第十一至十三頁）。至於甲○○駕駛自用小客車，疏未注
    意上情，雖為肇事主因，然此仍無解於被告上開過失責任之
    認定。被告辯稱：伊通過路口時，有減速，伊沒有過失云云
    ，顯係事後卸責之詞，不足採信。
  (三)又被害人黎春梅係因本件車禍而受傷致死，此經臺灣彰化地
    方法院檢察署檢察官督同檢驗員相驗屬實，此有勘驗筆錄（
    相字卷第五八頁）、法醫驗斷書（相字卷第六二、六三頁）
    、相驗屍體證明書（相字卷第六四頁）各一件在卷為憑。被
    告之過失行為既係造成被害人黎春梅死亡之直接原因，二者
    間即具有相當因果關係。
  (四)綜上所述，本件事證明確，被告過失致人於死之犯行，應堪
    認定。
三、核被告所為，係犯刑法第二百七十六條第一項之過失致人於
    死罪。另按持有外國政府、大陸地區、香港或澳門所發有效
    之正式駕駛執照（證）並取得經許可停留或居留一年以上之
    證明（件）者，得於入境之翌日起一年內，依平等互惠原則
    免考換發同等車類之普通駕駛執照；但持有該有效之正式駕
    駛執照者而具有中華民國國籍時，得免考換發同等車類之普
    通駕駛執照，道路交通安全規則第五十條第五項定有明文。
    本件被告持有越南國核發之機車駕駛許可證，固經被告提出
    經公證之駕駛許可證譯本一紙（偵字卷第六頁）附卷為證，
    然被告入境我國後，未曾持該駕駛許可證換發我國之機車駕
    駛執照一節，既經被告於本院審理（本院卷第七五頁）時，
    供認無訛，按諸前揭規定，仍應認為被告係屬無照駕駛，應
    依道路交通管理處罰條例第八十六條第一項規定，加重其刑
    。又被告於肇事後，在未被有偵查犯罪職權之機關或公務員
    發覺前，即主動向據報前往醫院處理之彰化縣警察局交通警
    察隊員林分隊警員張德順表示其為肇事人，而自首接受裁判
    ，此有彰化縣警察局道路交通事故肇事人自首情形紀錄表一
    紙（相字卷第四四頁）在卷可考，爰依刑法第六十二條前段
    規定，減輕其刑，並依刑法第七十一條第一項規定，與前開
    加重其刑部分，先加後減。爰審酌被告因騎乘重型機車之過
    失，肇致車禍發生，致被害人死亡，所生危害非輕，且迄今
    猶未與被害人家屬達成和解，另考量被告並無前科，素行尚
    佳，復為本件車禍之肇事次因，過失程度尚非甚重，暨犯罪
    後未能坦承犯行等一切情狀，量處如主文所示之刑。又中華
    民國九十六年罪犯減刑條例業於九十六年七月四日公布，並
    於同月十六日施行，依該條例第二條規定，犯罪在九十六年
    四月二十四日以前者，除本條例另有規定外，應予以減刑，
    本件被告之犯罪時間在九十六年四月十八日，且被告所犯刑
    法第二百七十六條第一項之過失致人於死罪，非屬該條例第
    三條所列不予減刑之罪，爰依中華民國九十六年罪犯減刑條
    例第二條第一項第三款、第七條、第九條規定，減其宣告刑
    二分之一，並諭知易科罰金之折算標準。再被告前未曾因故
    意犯罪受有期徒刑以上刑之宣告，有臺灣彰化地方法院檢察
    署刑案資料查註紀錄表及臺灣高等法院被告前案紀錄表各一
    份在卷可考，雖因一時疏失，致罹刑典，然考量其過失程度
    ，認經此偵審程序與論罪科刑之教訓後，當知所警惕，而無
    再犯之虞，本院認所宣告之刑，以暫不執行為適當，爰依刑
    法第七十四條第一項第一款，宣告緩刑二年，以啟自新。
據上論斷，應依刑事訴訟法第二百九十九條第一項前段，刑法第
二百七十六條第一項、第六十二條前段、第四十一條第一款前段
、第七十四條第一項第一款，刑法施行法第一條之一，道路交通
管理處罰條例第八十六條第一項，中華民國九十六年罪犯減刑條
例第二條第一項第三款、第七條、第九條，判決如主文。
本案經檢察官蔡曉崙到庭執行職務。
中    華    民    國    97    年    6     月    4     日
                  交通法庭        審判長法官  王義閔
                                        法官  林欣苑
                                        法官  鄭舜元
以上正本證明與原本無異。
如不服本判決，應於判決送達後10日內，向本院提出上訴書狀，
上訴書狀應「敘述具體上訴理由」，並按他造當事人之人數附繕
本。「切勿逕送上級法院」。
）。告訴人或被害人對於判決如有不服具備理由請求檢察官上訴
者，其上訴期間之計算係以檢察官收受判決正本之日期為準。
中    華    民    國    97    年    6     月    5     日
                                      書記官  呂雅惠
附錄：論罪科刑法條：
中華民國刑法第276條
因過失致人於死者，處2年以下有期徒刑、拘役或2,000元以下罰
金。
從事業務之人，因業務上之過失犯前項之罪者，處5年以下有期
徒刑或拘役，得併科3,000元以下罰金。


司法院資訊處製作；財團法人民間司法改革基金會備份。
